臺灣臺中地方法院刑事判決　　　　　　　 96年度訴字第796號
公　訴　人　臺灣臺中地方法院檢察署檢察官
被　　　告　甲○○
　　　　　　　　　　現在宜蘭蘇.
指定辯護人　本院公設辯護人乙○○
上列被告因偽造貨幣案件，經檢察官提起公訴（96年度偵字第
429號），本院判決如下：
    主    文
甲○○收受後方知為偽造之通用紙幣而仍行使，處罰金新台幣壹
萬伍仟元，罰金如易服勞役，以新台幣壹仟元折算壹日。
扣案偽造之新台幣500元通用紙幣肆張，均沒收。
    犯罪事實
一、甲○○於民國 (下同)95 年10月21日凌晨2時5分許，與廖偉
    君約定在台中縣大甲鎮○○路與中山路口交付買賣網路遊戲
    天幣之款項新台幣 (下同)2400 元時，明知先前玩天堂遊戲
    時，以寶物和對方買家換取4張500元新台幣 (號碼分別為AK
    361424XD、CQ598896XB、JT208005WD、CQ598896XB)，收受
    後方知偽造之通用紙幣，因不甘損失，意圖持以行使，竟仍
    交付上述4張紙幣，嗣經廖偉君發現其中3張紙幣可疑，仍要
    求甲○○一起至便利商店驗鈔，乃甲○○作賊心虛趁隙離開
    ，廖偉君仍報警處理，並交付警方該3張可疑係偽造之紙幣
    ，並將其中1張500元紙幣（號碼CQ598896XB)帶回家，嗣後
    發現該張仍屬可疑，於95年11月3日再交給警方處理，嗣警
    方循線查獲甲○○，並扣得該偽造之新台幣500元紙鈔4張。
二、案經廖偉君訴由臺中縣警察局大甲分局報請臺灣臺中地方法
    院檢察署檢察官偵查起訴。
    理    由
一、訊據被告甲○○對於上揭犯罪事實坦承不諱，核與證人廖偉
    君之指訴情節相符，且該4張偽造之500元紙幣，經中央印製
    廠鑑定結果，均係偽造之紙鈔，有該廠之鈔券鑑定報告書2
    紙附卷可佐，並有扣案之該偽造紙鈔4張附卷可資佐證。本
    案事證明確，被告犯行堪予認定。
二、被告甲○○於收受後方知所持有者係偽鈔，仍持以向被害人
    廖偉君行使，核其所為，係犯刑法第196條第2項之行使偽造
    通用紙幣罪。至被告雖係行使偽造紙幣以詐欺財務，惟行使
    偽造紙幣，本含有詐欺之性質，故詐欺犯行應為行使偽造紙
    幣犯行所吸收，不另論罪。公訴意旨原起訴被告犯刑法第19
    6條第1項之罪，惟並無證據證明被告於收受偽鈔前即知悉係
    偽造紙幣，公訴人嗣後變更為刑法第339條第1項、第3項之
    詐欺取財未遂罪，本案不成立詐欺罪，已如前述，二者均有
    未洽，惟社會基本事實同一，起訴法條應予變更。爰審酌被
    告並無前科，事後坦承犯行，現仍在部隊服役中等一切情形
    ，量處如主文所示之刑，並諭知易服勞役之折算標準。扣案
    之偽造500元通用紙幣4張，不問屬於犯人與否，均依刑法第
    200條之規定諭知沒收。
三、刑法第196條第2項之行使偽造通用紙幣罪，法定刑為銀元五
    百元以下罰金，據修正後刑法第三十三條第五款修正為：「
    主刑之種類如下：五、罰金：新臺幣一千元以上，以百元計
    算之」等規定，是依修正後之法律，刑法第三百三十七條之
    侵占離本人所持有之物罪所得科處之罰金刑最低為新臺幣一
    千元；然依被告行為時之刑罰法律，即修正前刑法第三十三
    條第五款規定之罰金最低額一元，該罪之罰金刑最低額為銀
    元一元，若換算為新臺幣，僅為新臺幣三元。因此，比較上
    述修正前、後之刑罰法律，自應以被告行為時關於併科罰金
    刑之法律較有利於被告。
四、另查被告行為後，業已增訂刑法施行法第一條之一，並規定
    ：「中華民國九十四年一月七日刑法修正施行後，刑法分則
    編所定罰金之貨幣單位為新臺幣。九十四年一月七日刑法修
    正時，刑法分則編未修正之條文定有罰金者，自九十四年一
    月七日刑法修正施行後，就其所定數額提高為三十倍。但七
    十二年六月二十六日至九十四年一月七日新增或修正之條文
    ，就其所定數額提高為三倍。」，是就現行刑法中，有關於
    罰金刑處罰之規定，即有就新舊法比較之必要，惟經比較增
    訂之刑法施行法第一條之一與被告行為時之罰金罰鍰提高標
    準條例第一條前段、現行法規所定貨幣單位折算新臺幣標準
    第二條結果，二者規定適用之結果並無不同，亦即增訂之刑
    法施行法第一條之一之規定並無較為有利於被告之情形，是
    應依刑法第二條第一項前段之規定，依被告行為時之舊法即
    依罰金罰鍰提高標準條例第一條前段為法條適用之依據。
五、被告於犯罪時之刑法第四十二條第二項前段規定：「易服勞
    役以一元以上三元以下折算一日。」又被告行為時之易服勞
    役折算標準，修正前罰金罰鍰提高標準條例第二條（現已刪
    除）規定，就其原定數額提高為一百倍折算一日，則本件被
    告行為時之易服勞役折算標準，最高應以銀元三百元折算一
    日，經折算為新臺幣後，應以新臺幣九百元折算為一日。惟
    九十五年七月一日修正公布施行之刑法第四十二條第三項前
    段規定：「易服勞役以新臺幣一仟元、二仟元或三仟元折算
    一日。」比較修正前後之易服勞役折算標準，以九十五年七
    月一日修正公布施行後之規定，較有利於被告，則依刑法第
    二條第一項但書，應適用修正後刑法第四十二條第三項前段
    之規定，定其折算標準。
六、綜合上述各條文修正前、後之比較，揆諸前揭最高法院決議
    及修正後刑法第二條第一項前段、但書規定之「從舊從輕」
    原則，因被告所犯，雖依修正前刑法第三十三條第五款規定
    ，其法定得予科處之罰金刑最低額度較低，但因本件未對被
    告併科予罰金最低刑，對被告不生實質之影響，另關於增訂
    之刑法施行法第一條之一與被告行為時之罰金罰鍰提高標準
    條例第一條前段、現行法規所定貨幣單位折算新臺幣標準第
    二條結果，二者規定適用之結果並無不同，亦即增訂之刑法
    施行法第一條之一之規定並無較為有利於被告之情形，而依
    修正後刑法第四十二條第三項前段規定，其易服勞役之折算
    標準較高，綜其全部罪刑之比較，本件自應一體適用被告行
    為後之法律，即修正後刑法之相關規定予以論處。
據上論斷，應依刑事訴訟法第299條第1項前段、第300條，刑法
第2條第1項但書、第196條第2項、第200條、第42條第3項前段，
刑法施行法第1條之1第1項、第2項前段，判決如主文。
本案經檢察官郭明嵐到庭執行職務。
中　　華　　民　　國　　96　　年　　6　　月　　 6　 　日
                  刑事第七庭  審判長法  官  陳如玲
                                    法  官  高文崇
                                    法  官  郭德進
上正本證明與原本無異。
如不服本判決，應於送達後十日內向本院提出上訴狀（須附繕本
），上訴於台灣高等法院台中分院。
                                    書記官  陳惠玲
中　　華　　民　　國　　96　　年　　6 　　月　　7 　　日
                                                       B
附錄論罪科刑法條
中華民國刑法第196條：（行使收集或交付偽造變造通貨、幣券
罪）
行使偽造、變造之通用貨幣、紙幣、銀行券，或意圖供行使之用
而收集或交付於人者，處3年以上10年以下有期徒刑，得併科5千
元以下罰金。
收受後方知為偽造、變造之通用貨幣、紙幣、銀行券而仍行使，
或意圖供行使之用而交付於人者，處5百元以下罰金。
第 1 項之未遂犯罰之。
